【裁判字號】    98,上訴,319
【裁判日期】    980123
【裁判案由】    毒品危害防制條例
【裁判全文】
臺灣高等法院刑事判決                 98年度上訴字第319號
上  訴  人
即  被  告  甲○○
上列上訴人因毒品危害防制條例案件，不服臺灣板橋地方法院97
年度訴字第3776號，中華民國97年11月21日第一審判決（起訴案
號：臺灣板橋地方法院檢察署97年度毒偵字第4736號），提起上
訴，本院判決如下：
    主  文
上訴駁回。
    理  由
一、依刑事訴訟法第350 條、第361 條、第362 條、第367 條規
    定，不服地方法院之第一審判決而上訴者，須提出上訴書狀
    ，並應敘述具體理由，為上訴必備之程式；其所提出之書狀
    未敘述上訴理由，或僅曾以言詞陳述上訴理由者，均應於上
    訴期間屆滿後20日內補提理由書於第一審法院。第一審法院
    經形式審查，認逾期未補提上訴理由者，應定期間先命補正
    ；逾期未補正者，為上訴不合法律上之程式，應以裁定駁回
    。倘已提出上訴理由，但所提非屬具體理由者，則由第二審
    法院以上訴不合法律上之程式，判決駁回。而所謂具體理由
    ，必係依據卷內既有訴訟資料或提出新事證，指摘或表明第
    一審判決有何採證認事、用法或量刑等足以影響判決本旨之
    不當或違法，而構成應予撤銷之具體事由，始克當之（例如
    ：依憑證據法則具體指出所採證據何以不具證據能力，或依
    憑卷證資料，明確指出所為證據證明力之判斷如何違背經驗
    、論理法則）；倘僅泛言原判決認定事實錯誤、違背法令、
    量刑失之過重或輕縱，而未依上揭意旨指出具體事由，或形
    式上雖已指出具體事由，然該事由縱使屬實，亦不足以認為
    原判決有何不當或違法者（例如：對不具有調查必要性之證
    據，法院未依聲請調查亦未說明理由，或援用證據不當，但
    除去該證據仍應為同一事實之認定），皆難謂係具體理由，
    俾與第二審上訴制度旨在請求第二審法院撤銷、變更第一審
    不當或違法之判決，以實現個案救濟之立法目的相契合，並
    節制濫行上訴（最高法院97年度台上字第892 號判決意旨參
    照）。又依刑事訴訟法第367 條之文義及立法意旨，僅於「
    上訴書狀未敘述上訴理由」之情形，為保障上訴人之權益，
    始有補正之問題。至有無敘述理由，第一審法院僅作形式上
    之審查，如上訴書狀形式上已敘述不服原判決之意旨者，即
    與未敘述上訴理由之情形有別，無庸再命補正；至於其理由
    是否具體，則屬第二審法院審查之範圍，亦不在命補正之列
    。亦即上訴書狀已記載理由，並有具體之敘述時，其上訴既
    屬合法，第二審法院固應就其理由之是否可取，為實體之審
    理及判斷；如認其上訴書狀雖記載理由，但並未具體敘述時
    ，則無須再命補正，可逕認其上訴不合法，以判決駁回之（
    最高法院97年度台上字第3889號判決意旨參照）。
二、本件上訴人即被告甲○○不服原審判決，提起上訴略以：茲
    因施用毒品均具有相當程度之成癮性，甚難戒除。且犯罪心
    理亦異於刑事一般犯罪，故其非難性較低。另被告自96年10
    月4 日開始，即主動至行政院衛生署八里療養院接受替代療
    法，迄今從未間斷。此外，被告已坦承犯罪，而原審竟仍判
    處被告重刑，殊難令被告折服。為此，爰於法定上訴期間內
    上訴，並請求將原判決撤銷，並從輕量刑云云。
三、經查：本件原判決依被告於原審審理時供認不諱，且其為警
    採集之尿液，經送請臺灣檢驗科技股份有限公司檢驗結果，
    呈嗎啡陽性反應乙情，有該公司濫用藥物檢驗報告、臺北縣
    政府警察局中和分局毒品案犯罪嫌疑人姓名及代碼對照表各
    1 紙在卷可參。足徵被告任意性之自白與事實相符，應堪採
    信為據，認定被告確有施用第一級毒品之犯行，並審酌被告
    為累犯，及被告有多次毒品前科，其於經觀察、勒戒及強制
    戒治後，仍再度施用毒品，顯見其戒毒之意志不堅，自制力
    不佳。惟念其施用毒品，戕害己身，本質上屬於病患性行為
    ，且犯後坦承犯行，態度良好等一切情狀，量處有期徒刑九
    月等情，均已詳敘其所憑證據、認定理由及量刑依據。從形
    式上觀察，原判決並無認定事實錯誤、量刑瑕疵或違背法令
    之情形。至於被告上訴理由書所稱被告已坦承犯罪，原審對
    於被告判處重刑，殊難令被告折服部分，查原判決已詳細記
    載其審酌科刑之一切情狀之理由，核無量刑刑度之違法或不
    當情形。被告上訴意旨僅泛以：因施用毒品均具有相當程度
    之成癮性，甚難戒除，且犯罪心理亦異於刑事一般犯罪，故
    其非難性較低，及其自96年10月4 日開始，即主動至行政院
    衛生署八里療養院接受替代療法，迄今從未間斷云云，尚不
    足以影響判決量刑刑度之本旨，亦不足以認為原判決有何不
    當或違法，核非上開法條規定之上訴應敘述之具體理由。被
    告復未另外具體指摘原審判決關於認定事實、適用法律及量
    刑等事項，究竟有何違法或不當之具體情形，且其上訴書狀
    雖記載理由，但並未具體敘述，本院亦無須再命補正，揆諸
    首揭規定，其上訴自屬不合法律上之程式，應予駁回，並不
    經言詞辯論為之。
據上論斷，應依刑事訴訟法第367 條前段、第372 條，判決如主
文。
中    華    民    國    98    年    1    月     23    日
            刑事第十五庭  審判長法  官  吳昭瑩
                                法  官  張傳栗
                                法  官  李正紀
以上正本證明與原本無異。
如不服本判決，應於收受送達後10日內向本院提出上訴書狀，其
未敘述上訴之理由者並得於提起上訴後10日內向本院補提理由書
（均須按他造當事人之人數附繕本）「切勿逕送上級法院」。
                                書記官  鄭信昱
中    華    民    國    98    年    1     月    23    日


司法院資訊處製作；財團法人民間司法改革基金會備份。
